臺灣新竹地方法院民事裁定  
110年度監宣字第369號
聲  請  人  劉民卿  


相  對  人  劉育里  

關  係  人  楊淑英  

            劉鎮葳    住新竹縣○○鄉○○村○○街00號          
                身分證統一編號：Z000000000號
            劉雅婷  

上列聲請人聲請監護宣告事件，本院裁定如下：
    主    文
一、宣告劉育里（女，民國00年0月00日生，身分證統一編號：Z
    000000000號）為受監護宣告之人。
二、選定劉民卿（男，民國00年00月0日生，身分證統一編號：Z
    000000000號）為上開受監護宣告之人之監護人。
三、指定楊淑英（女，民國00年0月00日生，身分證統一編號：Z
    000000000號）為會同開具財產清冊之人。
四、聲請程序費用由受監護宣告之人負擔。
    理    由
一、聲請意旨略以：聲請人係相對人之父，相對人雖送醫診治仍
    不見起色，近日甚且已因精神障礙或其他心智缺陷，致不能
    為意思表示或受意思表示，或不能辨識其意思表示之效果，
    為此依民法第14條第1項，聲請准予對相對人為監護宣告，
    並依民法第1111條規定請選定聲請人為其監護人，另指定關
    係人楊淑英為會同開具財產清冊之人等語。並提出同意書、
    親屬系統表、戶籍謄本、中華民國身心障礙證明等件為憑。
二、按對於因精神障礙或其他心智缺陷，致不能為意思表示或受
    意思表示，或不能辨識其意思表示之效果者，法院得因本人
    、配偶、四親等內之親屬、最近一年有同居事實之其他親屬
    、檢察官、主管機關或社會福利機構之聲請，為監護之宣告
    ，民法第14條第1 項定有明文。
三、查聲請人係相對人之父親，有戶籍謄本及親屬系統表附卷可
    憑，聲請人為有權提起本件聲請之人，堪可認定。本件經與
    聲請人電話聯繫，其稱：（問：相對人是否口語能力？）家
    人勉強聽得懂她在說什麼，但是她的詞彙很少等語，有本院
    民國110年11月11日公務電話紀錄在卷可稽，並有上開身心
    障礙證明可稽，衡情核屬家事事件法第167條第1項但書規定
    之法院無訊問之必要，爰逕由鑑定人就應受監護宣告之人之
    精神或心智狀況予以鑑定（司法院民國108年5月3日院台廳
    少家二字第1080012322號函參照）。又本院委由鑑定人即臺
    北榮民總醫院新竹分院林明燈醫師於該醫院精神科病房會客
    室就相對人之現況為鑑定，並提出精神鑑定報告書略以：鑑
    定時相對人意識清醒，坐於椅子上，外觀衣著正常、臉部表
    情可以適時回應，但言語發音略為模糊，有時無法正確聽清
    楚所表示的意思，詢問家中住址及年齡，無法正確回答，詢
    問簡單數學問題、相對人無法正確回答，詢問部分生活上的
    事務，相對人會依自己的心情回答，但是大多數無法切題；
    無法清楚了解相對人意思；無法依據指令執行行動。依上述
    檢查之結果配合相關資料顯示，相對人患有重度智能不足，
    且其臨床症狀、理學檢查及相關記錄呈現其受疾病影響，導
    致思考、知覺及大腦認知功能方面之判斷、抽象思考能力等
    無法正常執行，顯示相對人目前因疾病導致無法意思表示或
    不能辨識意識表示之效果等語，有臺北榮民總醫院新竹分院
    110年12月3日北總竹醫字第1100501809號函暨檢附之精神鑑
    定報告書附卷為憑，並有聲請人提出之上揭相對人身心障礙
    證明可依。堪認相對人因上開精神障礙之故，致不能為意思
    表示、受意思表示，或不能辨識其意思表示之效果至明。從
    而，聲請人聲請宣告相對人為受監護宣告之人，核無不合，
    應予准許。
四、次按，受監護宣告之人應置監護人；法院為監護之宣告時，
    應依職權就配偶、四親等內之親屬、最近一年有同居事實之
    其他親屬、主管機關、社會福利機構或其他適當之人選定一
    人或數人為監護人，並同時指定會同開具財產清冊之人，民
    法第1110條、第1111條第1項定有明文。查相對人未婚、無
    子女，聲請人及關係人楊淑英、劉鎮葳、劉雅婷分別為相對
    人之父親、母親、胞弟、胞妹，現因辦理相對人外祖父遺產
    事宜，所以為本件之聲請，聲請人願任相對人之監護人，關
    係人楊淑英願任相對人之會同開具財產清冊之人，聲請人、
    關係人楊淑英、劉鎮葳、劉雅婷均同意本件聲請及由聲請人
    出任監護人、關係人謝欣佑出任相對人之會同開具財產清冊
    之人等情，業據聲請人、關係人楊淑英、劉鎮葳、劉雅婷於
    本院詢問時陳述明確（見本院111年1月4日筆錄），並有上
    開同意書附卷可稽。參酌上情，本院認由聲請人任相對人之
    監護人、關係人楊淑英任相對人之會同開具財產清冊之人，
    應較符合相對人之最佳利益，爰選定聲請人為相對人之監護
    人，並指定關係人楊淑英任相對人之會同開具財產清冊之人
    ，以維護相對人之利益。又依民法第1113條準用同法第1099
    條、第1099條之1規定，於監護開始時，監護人對於受監護
    宣告人之財產，應會同會同開具財產清冊之人於2個月內開
    具財產清冊，並陳報法院，於開具完成並陳報法院前，監護
    人對於受監護宣告人之財產，僅得為管理上必要之行為，併
    此敘明。
五、依家事事件法第164條第2項，裁定如主文。
中　　華　　民　　國　　111 　年　　1 　　月　　5 　　日
               家事法庭  法　　　官  林建鼎 
以上正本係照原本作成。
如對本裁定抗告，須於裁定送達後10日之不變期間內，向本院提
出抗告狀（需附繕本），並繳納抗告費新臺幣1,000元。
中　　華　　民　　國　　111 　年　　1 　　月　  5 　　日
                         書　記　官　林毓青